【裁判字號】    98,易,141
【裁判日期】    981125
【裁判案由】    詐欺等
【裁判全文】
臺灣新竹地方法院刑事判決               98年度易字第141號
公  訴  人  臺灣新竹地方法院檢察署檢察官
被      告  丙○○
指定辯護人  本院公設辯護人乙○○
上列被告因詐欺取財等案件，經檢察官提起公訴（98年度偵字第
2112 號） ，本院判決如下：
    主    文
丙○○犯侵占離本人持有物罪，處罰金新臺幣壹仟元，如易服勞
役，以新臺幣壹仟元折算壹日。又犯詐欺取財罪，處罰金新臺幣
肆仟元，如易服勞役，以新臺幣壹仟元折算壹日。應執行罰金新
臺幣肆仟元，如易服勞役，以新臺幣壹仟元折算壹日。
    事  實
一、丙○○於民國98年3 月5 日上午某時，在新竹市孟竹公園內
    之某一個垃圾桶內，拾獲甲○○所有之皮夾1 只（於98年2
    月26日，在新竹市○區○○路1001號交通大學操場座椅上遭
    竊，皮夾1 只連同行動電話3 支均置放於斜背包內，當時皮
    夾內有花旗、中國信託信用卡各1 張、台灣銀行、彰化銀行
    金融卡各1 張、中油VIP 卡1 張、汽機車駕照、健保卡各1
    張等），竟意圖為自己不法之所有，將該離本人持有物侵占
    入己。丙○○另基於為自己不法所有意圖，於98年3 月5 日
    下午3 時許，進入位於新竹市○區○○路2 段151 號「鍋大
    爺蒙古火鍋店」點餐食用，用餐完畢後，於同日下午3 時30
    分許，佯裝係甲○○上開花旗銀行信用卡持卡人，欲以該花
    旗銀行信用卡刷卡支付餐費新臺幣（下同）527 元，經店員
    彭裕翔測試該信用卡結果，查覺該信用卡業已遭停卡，而未
    刷卡成功，嗣後彭裕翔報警處理，為警據報到場，經丙○○
    同意執行搜索，當場自其身上起獲皮夾1 只（內有花旗銀行
    信用卡1 張、中國信託銀行信用卡1 張、台灣銀行金融卡1
    張、中油VI P卡1 張、甲○○汽機車駕照2 張、健保卡1 張
    ），始查知上情。
二、案經新竹市警察局第二分局報告臺灣新竹地方法院檢察署檢
    察官偵查起訴。
    理    由
一、按被告以外之人於審判外之言詞或書面陳述，除法律有規定
    者外，不得作為證據；又被告以外之人於審判外之陳述，雖
    不符合同法第159 條之1 至第159 條之4 之規定，但經當事
    人於審判程序同意作為證據，法院審酌該言詞陳述或書面陳
    述作成時之情況，認為適當者，亦得為證據。當事人、代理
    人或辯護人於法院調查證據時，知有第159 條第1 項不得為
    證據之情形，而未於言詞辯論終結前聲明異議者，視為有前
    項之同意，刑事訴訟法第159 條第1 項及第159 條之5 分別
    定有明文。查本判決下列所引用之各該被告以外之人於審判
    外之陳述，雖屬傳聞證據，惟均經當事人於本院準備程序及
    審判期日中表示無意見而不予爭執，且迄至言詞辯論終結前
    亦未再聲明異議，本院審酌此等證據資料製作時之情況，尚
    無違法不當及證明力明顯過低之瑕疵，亦認為以之作為證據
    應屬適當，故揆諸前開規定，爰逕依刑事訴訟法第159 條之
    5 規定，認前揭證據資料均例外有證據能力。
二、訊據被告丙○○對於前揭犯罪事實於偵訊、本院準備程序及
    審理程序時均坦承不諱，核與證人即被害人甲○○及證人彭
    裕翔於警詢中證述情節相符，並有搜索、扣押筆錄暨扣押物
    品目錄表1 份、贓物認領保管單1 張、贓物照片5 張、客戶
    點餐資料表1 張等在卷可佐，被告自白有與之相符之證據佐
    之，其自白內容之真實性應足認定之，是本件事證明確，被
    告犯行洵堪認定，自應依法予以論罪科刑。
三、核被告所為係犯刑法第337 條第1 項侵占離本人持有物罪、
    第339 條第1 項詐欺取財罪。被告所犯侵占離本人持有物罪
    與詐欺取財二罪，犯意個別、行為互異，應分論併罰。公訴
    人起訴意旨雖認屬刑法第339 條第3 項、第1 項之詐欺取財
    未遂，然業經公訴人更正為刑法第339 條第1 項之詐欺取財
    既遂罪，附此敘明。另起訴意旨雖認被告丙○○，於民國98
    年2 月26日20時許，在新竹市○區○○路1001號交通大學操
    場上，趁甲○○疏於看管之際，竊取甲○○放置於操場座椅
    上斜背包1 只（內有皮夾1 只、行動電話3 支、甲○○花旗
    銀行信用卡、中國信託信用卡各1 張、金融卡2 張及甲○○
    證件等物品），係觸犯刑法320 條第1 項之普通竊盜罪，惟
    被告堅詞否認上開斜背包為其所竊取，而辯稱係於98年3 月
    5 日上午某時，在新竹市孟竹公園內之某一個垃圾桶內拾獲
    ，輔以本件被害人甲○○於警詢中陳述：「沒看到歹徒是如
    何拿走我的手提斜背包包」、「現場未留有歹徒作案工具，
    沒有遺留任何東西。沒有監視錄影器」等語（見98年度偵字
    第2112號偵查卷第10頁），另依證據清單所載之其餘各項證
    據僅得證明被告確有詐欺取財之犯行，亦無從證明有何竊盜
    犯行，此外並無證據可認上開斜背包確為被告竊取所得，聲
    請意旨容有誤會，然「侵占離本人持有之物罪」之行為人，
    對該物並未先具有委任管理等持有之關係，此與其他類型之
    侵占罪不同，而與「竊盜罪」相同，且所謂「侵占」與「竊
    盜」，俱以不法手段占有領得財物，其客觀構成要件之主要
    事實雷同，二罪復同以為自己或第三人不法之所有為主觀要
    件，同以他人之財物為客體，同為侵害財產法益之犯罪，罪
    質尚無差異，應認為具有同一性（最高法院著有86年度臺非
    字第187 號判決可資參照），公訴意旨起訴之上開被告竊盜
    犯行與侵占離本人持有之物犯行社會基本事實同一，爰予變
    更起訴法條。又被告雖有中度之智能障礙，然觀諸卷證及被
    告於本案偵審中歷次陳述均能為明白完整之敘述，且案發當
    時拾獲皮夾後，因飢餓之故雖知悉身上無金錢仍進入店內消
    費，並於離店之際可以從被害人皮夾內數種證件中，亦即金
    融卡、信用卡、VIP 卡中區別出可用以付費之信用卡並持以
    使用，是本院綜核全案情節，認為被告於犯案時確實能辨識
    自己行為之違法，並不符合刑法第19條第1 、2 項不罰或減
    輕其刑之規定。爰審酌被告屬於中度智障，領有身心障礙手
    冊，再輔以行政院衛生署身心障礙手冊/ 智能障礙類別鑑定
    標準表得見，中度智能障礙指「智商介於該智力測驗的平均
    值以下三個標準差至四個標準差（含）之間，或成年後心理
    年齡介於六歲以至未滿九歲之間，於他們監護指導下僅可部
    分自理簡單生活，於他人庇護下可從事非技術性的工作，但
    無獨立自謀生活能力的中度智能不足者」（見本院卷第3-1
    頁），顯見其自我控制能力確實較常人為低，本院念及其雖
    不符合刑法第19條之不罰或減輕其刑之規定，然其智能狀況
    確實較常人為弱，且此次拾荒之際拾獲皮夾，係因飢餓下才
    將拾獲之信用卡持以解飢觸犯刑法，其平日從事拾荒工作，
    並非惡性重大之人，其犯罪之情狀可堪憫恕，本件詐欺之財
    物金額僅527 元，犯後坦承全部犯行，態度良好等一切情狀
    ，分別酌情量處如主文所示之刑，及定其應執行刑，並定其
    易服勞役折算標準，以資懲儆。
四、據上論斷，依刑事訴訟法第299 條、第300 條，刑法第337
    條、第339 條第1 項、第51條第7 款、第42條第3 項前段，
    刑法施行法第1 條之1 ，判決如主文。
五、如不服本判決，得於判決書送達之翌日起10日內，以書狀敘
    明理由，向本院提出上訴。
中    華    民    國    98    年    11    月    25    日
                  刑事第六庭審判長法  官  黃美盈
                                  法  官  邱忠義
                                  法  官  李毓華
以上正本證明與原本無異。
如不服本判決應於收受本判決後10日內向本院提出上訴書狀，上
訴書狀應敘述具體理由。上訴書狀未敘述上訴理由者，應於上訴
期間屆滿後20日內補提理由書狀於本院 (均須按他造當事人之人
數附繕本 )「切勿逕送上級法院」。
中    華    民    國    98    年    11    月    25    日
                                  書記官  陳美利
附錄本案論罪科刑法條：
中華民國刑法第337 條
意圖為自己或第三人不法之所有，而侵占遺失物、漂流物或其他
離本人所持有之物者，處五百元以下罰金。
中華民國刑法第339條
意圖為自己或第三人不法之所有，以詐術使人將本人或第三人之
物交付者，處5 年以下有期徒刑、拘役或科或併科1 千元以下罰
金。
以前項方法得財產上不法之利益或使第三人得之者，亦同。
前二項之未遂犯罰之。


司法院資訊處製作；財團法人民間司法改革基金會備份。
